【裁判字號】    95,訴,3893
【裁判日期】    950530
【裁判案由】    債務人異議之訴
【裁判全文】
臺灣臺北地方法院民事裁定              95年度訴字第3893號
原      告  甲○○
訴訟代理人  吳光陸律師
被      告  中華成長三資產管理股份有限公司
法定代理人  乙○○
上列當事人間債務人異議之訴事件本院裁定如下：
    主  文
本件移送臺灣臺中地方法院。
    理  由
一、按訴訟之全部或一部，法院認為無管轄權者，依原告聲請或
    依職權以裁定移送其管轄法院，民事訴訟法第28條第1項定
    有明文。強制執行程序，除強制執行法有規定外，準用民事
    訴訟法之規定，強制執行法第30條之1亦有明文。又執行名
    義成立後，如有消滅或妨礙債權人請求之事由發生，債務人
    得於強制執行程序終結前，向執行法院對債權人提起異議之
    訴。強制執行法第14條第1項前段定有明文。是本件原告提
    起債務人異議之訴自應向執行法院提起，方屬適法。又債務
    人依強制執行法第14條之規定，於強制執行程序終結前對債
    權人提起異議之訴，其主要目的在排除執行名義之執行力，
    故其管轄法院以實際為強制執行行為之法院最為恰當，蓋實
    際實施強制執行行為之法院，較易調查債務人是否有權排除
    執行名義之執行力，是所謂「執行法院」，應指實際為強制
    執行行為之法院而言（參照臺灣高等法院暨所屬法院92年法
    律座談會討論意見所示）。
二、本件原告起訴主張系爭執行名義成立後，有消滅或妨礙債權
    人請求之事由發生，原告據此提起債務人異議之訴，並聲明
    被告不得持臺灣臺中地方法院92年執字第25359號債權憑證
    ，對原告強制執行，請求臺灣臺中地方法院94年執字第5429
    7號執行事件、95執字第10052號及本院94年執助字第5264號
    強制執行事件均應撤銷等語。經查：
（一）被告前於94年12月7日曾向臺灣臺中地方法院具狀聲請對
      原告及訴外人王錦昌、鍾堯航等3人之財產為強制執行，
      經該院以94年度執字第54297號受理執行在案，其中關於
      對原告任職於最高法院每月應領薪資1/3及工作、年終獎
      金、考核、績效獎金、不休假獎金3/4部分，及對於原告
      於中華郵政股份有限公司台北法院郵局之帳戶存款之強制
      執行部分，經該院於94年12月14日發文囑託本院代為執行
      ，本院依囑託之旨執行，扣押原告在中華郵政股份有限公
      司台北法院郵局存款2,797元，並核發收取令；扣押原告
      在最高法院薪資部分，並核發債權移轉命令而執行完畢終
      結，並於95年2月7日函覆臺灣臺中地方法院，告知對原告
      之強制執行事件，已受託執行終結之旨。該院並據此於95
      年2月13日發函通知執行債權人即本案被告該執行事件已
      經執行終結，並退還債權憑證等資料，此業經本院調取台
      灣台中地方法院94年度執字第54297號案卷及本院94年度
      執助字第5264號案卷核閱屬實。顯見本院受託執行之執行
      案件，於95年2月7日已執行完畢終結。因本院受理之94年
      度執助字第5264號強制執行案件，已經執行完畢，該執行
      程序業已終結，是本院已非實際為強制執行之法院甚明。
（二）至於臺灣臺中地方法院95年度執字第10052號強制執行程
      序，係本院被告於上揭臺灣臺中地方法院94年度執字第54
      297號強制執行程序終結後，於95年3月3日再次具狀向該
      院聲請之強制執行程序，並請求對本件原告於臺灣企銀股
      份有限公司臺中分公司、國票綜合證券股份有限公司自由
      分公司之股票為扣押、拍賣之強制執行，該執行案件尚在
      進行中，此業經本院調閱該案卷宗核閱屬實。是臺灣臺中
      地方法院才是現在實際為強制執行行為之法院，依強制執
      行法第14條之規定，及首揭之說明所示，本件原告於95年
      4月4日具狀提起之債務人異議之訴，自應由臺灣臺中地方
      法院管轄。茲原告向無管轄權之本院起訴，顯係違誤。
三、依首開規定，本院依職權將本件移送於該管轄法院，裁定如
    主文。
中    華    民    國    95    年    5     月    30    日
                    民事第五庭法      官  陶亞琴
以上正本係照原本作成
如對本裁定抗告須於裁定送達後10日內向本院提出抗告狀，並繳
納抗告費新臺幣1,000元
中    華    民    國    95    年    6     月    2     日
                              法院書記官  吳芳玉


司法院資訊處製作；財團法人民間司法改革基金會備份。
